行  政  法  院  判  決                          八十七年度判字第一九一八號
    原      告  金洋有限公司
    代  表  人  甲○○
    被      告  財政部高雄關稅局
右當事人間因虛報進口貨物事件，原告不服財政部中華民國八十七年三月二十五日台
財訴第000000000號再訴願決定，提起行政訴訟。關於追繳貨物稅及違反貨
物稅科處罰鍰部分，本院判決如左︰
    主  文
原告之訴駁回。
    事  實
緣原告於民國八十四年六月十九日委由太洋報關有限公司向被告報運自丹麥進口丹麥
產製冰櫃乙批（進口報單：第ＢＥ＼八四＼Ｚ四○四＼○○二四號），經被告稅放後
，嗣據財政部關稅總局驗估處查證結果：本案系爭來貨報關時所繳驗之發票金額 CFR
DEM 247\UNT,247.5\UNT,247.5\UNT 與系案開狀銀行之進口開狀結匯證實書與存檔發
票所載金額 CFR DEM 555\ UNT;656\UNT;590\UNT 不符，原告顯有虛報進口貨物價值
、繳驗不實發票，逃漏進口稅款之情事，被告乃依據海關緝私條例第三十七條第一項
及第四十四條之規定，科處原告所漏進口稅額二倍之罰鍰新台幣（以下同）五七、一
五六元，並追徵所漏進口稅款計四九、九二七元（含進口稅二八、五七八元、商港建
設費三、一七五元、推廣貿易服務費三一八元、貨物稅一七、八五六元）另依貨物稅
條例第三十二條第十款之規定，科處所漏貨物稅額五倍之罰鍰八九、二○○元。原告
不服，聲明異議，未獲變更，提起訴願，亦遭駁回。訴經財政部再訴願決定：「訴願
決定及原處分關於追繳關稅及違反海關緝私條例科處罰鍰部分均撤銷，由原處分機關
另為處分。其餘再訴願駁回。」原告仍不服，提起本訴。茲就再訴願駁回部分摘兩
造訴辯意旨於次：
原告起訴意旨略謂︰一、原告並非繳驗及偽造系案發票之行為人，自非應受行政處罰
之對象。(一)進口報單繁雜難填，非專業人員莫辯，故原告過去進口報關事宜，全委由
太洋報關有限公司代辦，向未由原告自行處理，被告有案可稽。(二)本案進口報關，由
原告在報關委託書蓋章，授權太洋報關有限公司代理報關。一切進口報單，全由該公
司作成並送被告報關，原告未曾過目（亦看不懂其內容），此請詳閱該報單即明。(三)
事實上原告交由太洋報關有限公司辦理報關之INVOICE 如卷附正本，迨至八十五年十
一月間，經由台北關稅總局驗估處通知原告發現有低報價值之疑，原告始知報關公司
玩弄花樣，但往該報關公司質詢時，竟置之不理。原告向來安分守法，乃將上述發票
正本提供驗估處陳貴堂先生審核驗估，足證原告絕無低報進口貨價之故意。(四)關於本
案報關，太洋報關有限公司向原告收費總數為七五、九三四元，與應納關稅相當，本
公司未予詳察，現詳閱始發現其中分散記載之費用多不實在，故原告未發覺其低報關
稅，此有財政部高雄關稅局八十六年六月十二日高普出字第一三三八號函影本乙份
可憑。(五)太洋報關有限公司（負責人：吳蔡淑娥）於八十五年八月五日代理原告進口
冰櫃乙批（報單號碼：ＢＣ＼八五＼Ｖ六七七＼○○三五），經查，該批貨物係以Ｃ
２方式通關，屬應審免驗貨物，無須支付驗貨車資、聯檢處車資及驗貨工資，惟太洋
報關有限公司竟於交付原告之收費明細表（NO.00000000） 中列有上述費用項目。(六)
太洋報關有限公司利用其代理原告辦理貨物進口報關手續之機會，及專業之手法，偽
（變）造發票，向被告虛報交易價格，藉以逃漏進口稅款，再將所漏稅款虛（浮）列
在該公司之收費明細表，並持向原告收取費用（含進口稅款），以此移花接木，偷天
換日之手法，遂其中飽稅款以入其私囊之目的，原告一直被蒙在鼓裡，迄本案發生，
原告遭本案移送裁罰，始發覺上情。(七)至該報關公司附於進口報單之 INVOICE，如何
變造，原告不得而知。其中蓋有原告及負責人兩顆印章，經查係該報關公司對原告會
計蔡雅玲騙稱報關書類需用印章，由蔡小姐交該公司蓋用，當時蔡小姐忙於業務未發
現發票影本不實。(八)若原告有意低報漏稅，理當於提供銀行之預估發票即行變造，始
能形成一體。然原告自始即交付真實預估發票予銀行辦理有關事宜，絕無非份之企圖
，足以證明。本案刑事責任誰屬，現由司法機關偵查中，原告並無職員牽涉在內。二
、太洋報關有限公司為依公司法規定，經政府主管機關核准設立登記之法人，而原告
之所以選任其為報關代理人無非信賴政府機關之審查監督功能，其選任行為應無過失
，自應受保護，又報關行之業務乃屬專業，非一般黎民百姓所能預加察注，是原告於
不知情下，對於報關人之蓄意不法行為，實難加以注意，復無從注意，惟原決定不察
，率將行政機關監督報關人不力之責任一概推卸予原告，並援引大法官會議二七五號
解釋，錯解其意旨，作為原告應受處分之有責條件之認定，自有違誤。請判決撤銷一
再訴願決定及原處分等語。
被告答辯意旨略謂︰一、原告報運進口冰櫃，而有繳驗偽造發票，虛報進口貨物價值
，偷漏貨物稅之違法行為，被告依照貨物稅條例第二十三條第二項及第三十二條第十
款規定追徵貨物稅一七、八五六元及科處所漏貨物稅五倍之罰鍰計八九、二○○元並
無不合。二、依關稅總局驗估處八十六年五月二十二日總驗緝三(二)字第八六一○一○
一號函，原告報關時所繳驗之發票（INVOICE ）與該處函送開狀銀行查復之信用狀及
存檔發票所載之金額不符，原告顯有繳驗偽造發票，虛報進口貨物價值，偷漏貨物稅
之行為。又依進口通關實務，報關公司受進口商之委任，依進口商提供之發票、裝箱
單等進口必備文件內容制作進口報單，其對於進口貨物名稱、價值．．．等之記載，
應悉以進口商提供之進口文件資料為依據。本案報關時所檢附之報關文件發票、貨價
申報書等均蓋有原告公司及負責人之大、小章兩枚，發票上並載明「茲謹證明上事項
及數目均係確實無訛」「發票內容絕無偽造、變造或其他虛偽不法情事，否則依法接
受處罰。」字樣，因此發票如有偽造，原告即應負繳驗偽造發票、虛報貨價偷漏稅款
之罰責。原告訴稱全由報關公司作成，原告未曾過目，顯係卸責之詞。三、本案原告
已自承報關時所檢附之發票係屬偽造，雖辯稱並非繳驗及偽造系案發票之行為人，且
自始並不知情云云，然如係「報關公司玩弄花樣」，原告何以同意於發票及貨價申報
書上簽章，並由受委任之報關公司向被告提出報關，且達四十三筆，所訴核不足採。
又原告聲稱於關稅總局驗估處人員陳貴堂查核時即主動將發票正本提供審核乙節縱屬
實情，惟經核並不符合本案進行調查前之主動陳報，並無財政部八十四年五月二十三
日台財關第八四○二一一七三八號函釋示違章人主動陳報得免罰規定之適用，自不能
因而卸免罰責。四、一般會計收支實務，除了總帳之外，尚應列明細分類帳，並詳列
各項費用支出，由公司會計人員逐一審核，始作為支出憑證。又依進口通關實務，海
關核發之進口貨物各項稅款繳納證，併列印有各項稅款名稱及金額，納稅義務人持憑
向代收稅款銀行繳納後，其收據聯均應交由納稅義務人收執，作為納稅憑證。本案應
納稅款計為八七、○九一元，與報關行之收費總數並不相當，原告何以未發現實際繳
納稅款金額與應納稅款不合，並向被告主動陳報。又查公司及負責人之大、小章為公
司之印信，其蓋用理當極為審慎，原告訴稱，當時公司蔡小姐忙於業務未發現發票影
本不實，被騙於報關書類用印，核與一般常理有違，何況原告以相同手法涉及繳驗偽
造發票逃漏稅款案件計有四十多起，其辯稱係報關人所為且不知情，顯係卸責之詞，
殊不足採。五、信用狀乃外匯銀行應進口商之委託而開發之一種付款保證文件，而開
狀銀行之存檔發票係由國外供應商直接提供，原告訴稱：「．．．若．．．有意低報
．．．理應當於提供銀行之預估發票即行變造，始能形成一體．．．」乙節，與國際
貿易實務不符，核不足採。又行政罰與刑罰性質不同，構成要件有別，海關緝私條例
之處分對象為進口貨物之報運人，報運人報運貨物進口，如涉有違法虛報情事且有過
失，即應受罰，又海關緝私條例第三十七條及貨物稅條例第三十二條所保護之法益主
要係要求納稅義務人（報運人）誠實申報，以維護正常之貿易行為，本案原告既為報
運貨物進口之納稅義務人，且經查明有繳驗偽造發票及未依規定申報等違法事證，即
已構成貨物稅條例第三十二條第十款之處分要件，自應依該條例論處，與「真正」繳
驗偽造發票之行為人究屬何人，應無牽涉。六、誠實申報係每一納稅義務人應盡之義
務，原告以進口貿易為業，對於報關人之選任及其業務執行之監督，應盡相當之注意
義務，以避免違反法令規定，原告對於報關人之選任及業務之執行疏於注意監督，顯
有過失，揆諸司法院釋字第二七五號解釋意旨，即應依法論處，與政府主管機關之審
查監督功能無涉。請判決駁回原告之訴等語。
    理  由
按「進口應稅貨物，納稅義務人應向海關申報，並由海關於徵收關稅代徵之。」及「
納稅義務人有左列情形之一者，除補徵稅款外，按補徵稅額處五倍至十五倍罰鍰：一
．．．十國外進口之應稅貨物，未依規定申報者。」貨物稅條例第二十三條第二項及
第三十二條第十款定有明文。本件原告進口系爭貨物，涉嫌虛報價格，偷漏貨物稅，
案經財政部關稅總局驗估處查獲，有該處八十六年六月二十二日總驗緝三(二)字第八六
一○一○一號函與繳驗之發票、信用狀及存檔發票等資料附原處分案卷可稽，復為原
告所不爭執，是其虛報進口貨物價值，偷漏貨物稅之違章情事，洵堪認定，被告依首
揭規定補徵所漏貨物稅一七、八五六元，並按所漏稅額科處五倍之罰鍰計八九、二○
○元。原告不服，以其一向將報關事宜委由太洋報關有限公司辦理印章亦交由該報關
行蓋用，迨至八十五年十一月間，經財政部關稅總局驗估處通知發現原告有低報價之
疑，原告即將發票正本提供該處審核驗估，足證原告絕無低報進口之故意。倘原告有
意低報漏稅，應於提供銀行之發票即行變造，然原告自始提供真實發票予銀行辦理有
關事宜，足證並無非份之意圖云云，聲明異議，未獲變更，訴經財政部關稅總局、財
政部一再訴願決定，以本案既經該部關稅總局驗估處查證結果，原告報關時所繳驗之
發票與系案開狀銀行之進口開狀結匯證實書與存檔發票之金額不符，則原告繳驗偽造
發票，事證甚明，雖然原告於該驗估處查核時予以配合，惟並非屬進行調查前主動陳
報，尚無財政部八十四年五月二十三日台財關第八四○二一一七三八號函釋之適用，
自不能因而卸免罰鍰。又開狀銀行之存檔發票係由國外供應商提供，原告辯稱「然本
公司自始即提供真實預估發票予銀行辦理有關事宜」，與國際貿易實務不符，況是否
虛報應以報單所申報及所附發票所列價格，是否為實際交易價格為認定依據，本案繳
驗偽造發票為所不爭，即屬虛報，所稱殊不足採。復按本案應納稅款計八七、○九一
元，與報關行之收費總數並不相當，且原告以進口貿易為業，對於報關人之選任及其
業務執行之監督，應盡相當之注意義務，以避免違反法令規定。矧原告目前涉及繳驗
偽造發票逃漏稅款案件另有多起，辯稱係報關人所為且不知情，顯係卸責飾詞，殊不
足採，亦顯見其對於報關人之選任及業務之執行疏於注意監督，縱非故意亦屬重大過
失，揆諸司法院釋字第二七五號解釋意旨，自應予以論處。此與公司主管機關對符合
設立登記要件者，應核准其公司登記之審查無涉，自無原告所稱信賴政府審查監督應
受保護之問題。遂認原處分並無違誤，駁回原告之訴願及再訴願。至原告起訴主張其
報關業務係全權委託太洋報關有限公司辦理，並已提供真實發票，絕無低報進口貨價
之故意，又報關公司向原告收費總數為七五、九三四元，與應納關稅相當，因未予詳
察，故未發覺其低報關稅。至於該報關公司附於進口報單之INVOICE 如何變造，原告
不得而知。其中蓋有原告及負責人兩顆印章，經查係該報關公司對原告會計蔡雅玲騙
稱報關書類需用印章，由蔡小姐交該公司蓋用，當時蔡小姐忙於業務未發現發票影本
不實。再若原告有意低報漏稅，應於提供銀行之發票INVOICE 即行變造，始能形成一
體，然原告自始即提供真實預估發票予銀行辦理有關事宜，絕無非份之企圖。且本案
刑事責任誰屬，現由被告移送司法機關偵查中，原告並無職員牽涉在內。又報關行為
依公司法規定，經政府主管機關核准設立登記之法人，原告選任其為報關代理人，無
非信賴政府機關之審查監督功能，其選任行為應無過失，自應受保護云云。查本案原
告報關時所檢附之發票與關稅總局驗估處函送開狀銀行查復之進口開狀結匯證實書與
存檔發票影本之金額不符，原申報價格計為 CFR DEM 247/UNT,247.5/UNT,247.5/UNT
，而真正交易價格計為CFR DEM 555/UNT,656/UNT,590/UNT,顯有繳驗偽造不實發票，
逃漏貨物稅之事實，自應依法追徵及處罰。雖然原告於關稅總局驗估處查核時予以配
合，惟並非屬進行調查前主動陳報，尚無財政部八十四年五月二十三日台財關第八四
○二一一七三八號函規定之適用。且事後之配合查核，並不能否定其偽造發票、逃漏
稅款之事實，尚不能因而卸免罰責。雖原告極力聲稱偽造發票乙事係報關公司所為，
指係報關公司向其會計蔡小姐騙得印章蓋用，而蔡小姐忙於業務未發現發票影本不實
。惟查原告目前涉及案情相同之偽造發票案件即有四十餘件，所稱係報關公司所為且
不知情及無低報進口貨價之故意，殊不足採信。次查本案依原申報價格核估，進口稅
為二○、二九七元、商港建設費二、二五五元，推廣貿易服務費二二五元，貨物稅一
四、三八七元。合計稅費三七、一六四元。而依查得真正交易價格核估進口稅二八、
五七八元，商港建設費三、一七五元，推廣貿易服務費三一八元，貨物稅一七、八五
六元，合計應繳稅費四九、九二七元。原告稱「太洋報關有限公司向原告公司收費總
數為七五、九三四元，與應納關稅相當」，顯然與事實不符。至於報關公司之虛列費
用項目，若非為渠等共謀不法漏稅，瞞天過海之作帳手法，亦僅為報關行對渠超收費
用之問題，殊不得將之作為原告無繳驗不實發票之故意或過失之佐證。又按開狀銀行
之存檔發票係由國外供應商提供，原告稱「原告公司自始即交付真實預估發票予銀行
辦理有關事宜」，與國際貿易實務不符。況是否虛報應以報單及所申報及附發票所列
價格，是否為實際交易價格為認定依據，本案繳驗偽造發票為原告所不爭，即屬虛報
，所稱殊不足採。再按刑事罰與行政罰之目的，性質不同，故兩者調查取證之方向亦
不同，有無刑事責任，並不等同有無行政罰責任。本案發票價格不實，為不爭之事實
，違反貨物稅條例規定，自應受罰。再查原告以進口貿易為業，對於報關人之選任及
其委任業務之執行，自應盡相當之注意義務，其疏於注意監督，自不得諉卸其違章責
任。此與政府機關對於報關人之審查監督無涉，自無信賴政府審查監督應受保護之問
題。本案繳驗偽造不實發票，虛報進口貨物價格，偷漏稅款，事證明確，已符合貨物
稅條例第三十二條第十款規定之處罰要件，原告又無法舉證證明自己無過失，揆之司
法院釋字第二七五號解釋意旨，自應予以論罰。綜上所述，本件原處分此部分並無違
誤，一再訴願決定遞予維持，亦無不合。原告起訴意旨，難謂有理由，應予駁回。至
關於依海關緝私條例規定追徵進口稅及科處罰鍰部分，另行裁定。
據上論結，本件原告之訴為無理由，爰依行政訴訟法第二十六條後段，判決如主文。
中    華    民    國     八十七      年      九      月     二十四      日
                    行 政 法 院 第 二 庭
                                審 判 長 評  事      徐  樹  海
                                         評  事      高  秀  真
                                         評  事      黃  璽  君
                                         評  事      沈  水  元
                                         評  事      黃  合  文
右  正  本  證  明  與  原  本  無  異
                                         法院書記官  陳  佩  玲
中    華    民    國     八十七      年      九      月     二十四      日
